臺灣板橋地方法院刑事判決　　　　　　100年度交易字第365號
公　訴　人　臺灣板橋地方法院檢察署檢察官
被　　　告　唐德芳
上列被告因過失傷害案件，經檢察官提起公訴（九十九年度偵字
第二八一一六號），本院判決如下：
    主  文
唐德芳因過失傷害人，處拘役拾日，如易科罰金，以新臺幣壹仟
元折算壹日。
    事  實
一、唐德芳於民國九十九年九月十九日下午七時三十分許，駕駛
    車牌號碼２Ｅ－６３６２號自用小客車，自臺北縣新莊市（
    現改制為新北市新莊區，下同）中平路一一二號前（即臺北
    加州ＥＦ社區），欲起駛並迴轉往對向新泰路方向行進時，
    本應注意汽車起駛前應顯示方向燈，注意前後左右有無障礙
    或車輛行人，並應讓行進中之車輛行人優先通行；且汽車迴
    車前，應暫停並顯示左轉燈光或手勢，看清無來往車輛，並
    注意行人通過，始得迴轉，而依當時天候雖夜間有雨、路面
    濕潤，但為有照明之柏油道路，路面無缺陷，亦無障礙物，
    視距良好，並無不能注意之情事，竟疏未注意，貿然起駛逕
    予迴轉，未禮讓同路段後方往中原路方向（起訴書誤認為往
    新泰路方向）行駛中，由魏連宏所騎乘車牌號碼Ｎ８６－０
    ２１號重型機車先行，而魏連宏亦疏未注意車前狀況，不及
    閃避，致機車之車頭與唐德芳之汽車左前門處發生碰撞，魏
    連宏人車倒地，因此受有右肩部扭傷及右大腿扭挫傷之傷害
    。嗣雙方因無法達成和解，經魏連宏報警處理，始查悉上情
    。
二、案經被害人魏連宏訴由新北市政府警察局（改制前為臺北縣
    政府警察局）新莊分局報請臺灣板橋地方法院檢察署檢察官
    偵查起訴。
    理  由
壹、程序方面：
    按被告以外之人於審判外之言詞或書面陳述，除法律有規定
    者外，不得作為證據；又被告以外之人於審判外之陳述，雖
    不符合同法第一百五十九條之一至第一百五十九條之四之規
    定，但經當事人於審判程序同意作為證據，法院審酌該言詞
    陳述或書面陳述作成時之情況，認為適當者，亦得為證據。
    當事人、代理人或辯護人於法院調查證據時，知有第一百五
    十九條第一項不得為證據之情形，而未於言詞辯論終結前聲
    明異議者，視為有前項之同意，刑事訴訟法第一百五十九條
    第一項及第一百五十九條之五分別定有明文。經查，本判決
    下列所引用之各該被告以外之人於審判外之陳述（包含書面
    陳述），除從事業務之人於業務上製作之證明文書（病歷）
    ，並無顯不可信之情況，依刑事訴訟法第一百五十九條之四
    第二款規定有證據能力外，其餘屬傳聞證據部分，檢察官及
    被告於本院準備程序及審判期日中，均同意此部分之證據有
    證據能力，且迄至言詞辯論終結前亦未撤回前開同意，本院
    審酌上開證據資料製作時之情況，尚無違法不當及證明力明
    顯過低之瑕疵，亦認為以之作為證據應屬適當，揆諸前開刑
    事訴訟法第一百五十九條之五規定，認前揭證據資料均有證
    據能力，合先敘明。
貳、實體方面：
一、訊據被告唐德芳固坦承於上揭時地，駕車行經臺北縣新莊市
    ○○路段，與被害人魏連宏騎乘之機車發生碰撞車禍之事實
    不諱，但矢口否認被訴過失傷害之犯行，辯稱：伊有打方向
    燈且已轉進路中二分之一處，本案係被害人魏連宏未注意車
    前狀況所致，伊對本案之發生並無過失；又被害人魏連宏於
    車禍翌日（二十日）始求診，不能證明該傷係此次車禍所造
    成云云。
二、惟查：
（一）被告於前揭時間駕車自臺北縣新莊市○○路一一二號前起
      駛並迴轉往新泰路方向行進時，與後方同向直行之被害人
      魏連宏所騎機車發生碰撞，致被害人魏連宏人倒地之事實
      ，業據被告於審理中供承在卷，核與被害人魏連宏於警詢
      、偵查中證述之情節相符，並有道路交通事故現場圖、道
      路交通事故調查報告表（一）（二）、現場及車損照片在
      卷可稽，自屬實在。
（二）被告雖執前詞置辯，但被告之汽車與被害人機車係同向（
      中平路上往中原路方向行駛），事發地點雖非禁止迴轉路
      段，但被告係自路旁起駛、迴轉往對向（即新泰路方向）
      ，其路權本屬直行車即被害人魏連宏所有，被告應確認後
      方來車及禮讓直行車先行，始符規定。而被告在警詢中亦
      自承：係副駕駛座之友人先發現被害人，伊發現時已撞上
      云云（見偵卷第三頁），顯見被告起駛迴轉前，未確實注
      意後方來車情形。況該處係雙向各一車道路段，二車碰撞
      位置在被告汽車之左前門駕駛座旁，顯見被告之汽車係橫
      向阻擋己方之全部車道，尚未跨至對向車道，所辯已完成
      轉彎乙節，亦不足採。雖被害人魏連宏亦有未注意車前狀
      況之過失，但此僅屬被告量刑及損害賠償之審酌事項，不
      能因此免除被告之過失。
（三）又本件車禍時間為九十九年七月十九日晚上七時三十分許
      ，則被害人因受傷不重，延至翌日（九十九年七月二十日
      ）始前往醫院救診，並不悖離情理。再觀諸卷附車損照片
      及機車受損估價單，被告之汽車左前門凹陷，被害人機車
      則為前擋板、大燈、轉速錶等零件毀損，顯見事發時撞擊
      力道不輕，則被害人身體因此撞擊受有右肩部扭傷及右大
      腿扭挫傷之傷害，就受傷部位及傷勢而言，應符事理。是
      被害人提出之診斷證明書上所載傷勢，係被告此次車禍所
      造成，堪予採信。
（四）被告與被害人雖對車禍發生前，被告有無開啟方向燈乙節
      各執一詞，但被告起駛迴轉本應禮讓直行車先行，此項路
      權規定不因被告有無開啟方向燈而改變，是被告縱有開啟
      方向燈，與其未禮讓直行車先行之過失無涉，附此敘明。
三、按汽車起駛前應顯示方向燈，注意前後左右有無障礙或車輛
    行人，並應讓行進中之車輛行人優先通行；汽車迴車前，應
    暫停並顯示左轉燈光或手勢，看清無來往車輛，並注意行人
    通過，始得迴轉；道路交通安全規則第八十九條第一項第六
    款、第一百零六條第一項第五款分別定有明文。被告既考領
    有普通小客車駕駛執照，對於上開規定自難諉為不知。而事
    發當時天氣雖為夜間有雨，但視距良好，市區○○路面、無
    缺陷、無障礙物，並無不能注意之情事，此有道路交通事故
    調查報告表（一）、（二）在卷可參。詎被告於起駛前竟未
    注意後方來車，禮讓直行車先行，仍貿然起駛迴轉，致與後
    方直行而來，亦疏未注意車前狀況之被害人魏連宏騎乘之機
    車碰撞，造成被害人魏連宏倒地受有右肩部及右大腿扭挫傷
    等傷害，亦有診斷證明書一份附卷可證，顯見被告就本件車
    禍事故之發生確有過失，且被告之過失行為與被害人魏連宏
    之受傷結果間，有相當因果關係甚明。雖被害人魏連宏亦有
    未注意車前狀況之過失，但被害人魏連宏此項與有過失，為
    被害人損害擴大之與有原因，僅係本院量刑之參考，不因此
    影響被告過失犯行之成立。本件車禍經送新北市政府車輛行
    車事故鑑定委員會鑑定，亦認定被告駕車自用小客車，起駛
    迴轉未注意且未讓直行車先行，為肇事主因；被害人魏連宏
    騎乘機車直行，已預見仍未注意車前狀況，為肇事次因，此
    有該鑑定委員會一百年二月一日新北車鑑字第一０００００
    ０二五三號函，暨所附新北車鑑字九九一八四０號鑑定意見
    書各一紙附卷可憑（偵查卷第四十頁參照）。從而，被告於
    上揭時地駕車起駛迴轉時，應注意並能注意後方來車並禮讓
    直行車先行，竟疏未注意禮讓，貿然迴轉，致同向後方直行
    之被害人魏連宏閃  避不及碰撞，造成被害人魏連宏倒地受
    傷之過失犯行，洵堪認定。被告所辯伊無過失云云，依前揭
    各節說明，核屬事後卸責之詞，不足採信。
四、核被告所為，係犯刑法第二百八十四條第一項前段之過失傷
    害罪。爰審酌被告過失之程度，被害人魏連宏就車禍之發生
    與有過失，被害人所受之傷勢甚輕微，犯罪所生之損害，尚
    未與被害人和解，及其肇事後之態度等一切情狀，量處如主
    文所示之刑，並諭知易科罰金之折算標準，以資懲儆。
據上論斷，應依刑事訴訟法第二百九十九條第一項前段，刑法第
二百八十四條第一項前段、第四十一條第一項前段，刑法施行法
第一條之一第一項、第二項前段，判決如主文。
本案經檢察官李超偉到庭執行職務。
中    華    民    國   100    年    6     月    30    日
                        刑事第一庭  法  官  鄭水銓
以上正本證明與原本無異。
如不服本判決應於收受判決後十日內向本院提出上訴書狀，並應
敘述具體理由。其未敘述上訴理由者，應於上訴期間屆滿後二十
日內向本院補提理由書（均須按他造當事人之人數附繕本）「切
勿逕送上級法院」。
                                    書記官  洪紹甄
中    華    民    國   100    年    6     月    30    日
附錄本案論罪科刑所犯法條全文
刑法第二百八十四條
因過失傷害人者，處六月以下有期徒刑、拘役或五百元以下罰金
，致重傷者，處一年以下有期徒刑、拘役或五百元以下罰金。
從事業務之人，因業務上之過失傷害人者，處一年以下有期徒刑
、拘役或一千元以下罰金，致重傷者，處三年以下有期徒刑、拘
役或二千元以下罰金。